臺灣高等法院臺中分院刑事裁定
110年度毒抗字第1141號

抗  告  人  
即  被  告  蔡志賢





上列抗告人因強制戒治案件，不服臺灣南投地方法院中華民國11
0年8月2日裁定（110年度毒聲字第262號）提起抗告，本院裁定
如下：
    主  文
抗告駁回。
    理  由
一、本件抗告意旨略以：抗告人即被告（下稱抗告人）甲○○不服
    勒戒處所就其於觀察勒戒期間，僅憑心理師不到5分鐘面談
    時間，即判定抗告人有繼續施用毒品傾向，而臺灣南投地方
    法院（下稱原審法院）旋即裁定抗告人令入戒治處所施以強
    制戒治，無不稍顯速斷。另，抗告人脊椎第一、二節罹患腫
    瘤並受細菌感染，故民國110年6月25日自南投看守所移至戒
    治處所期間，病況日益嚴重；110年7月5日移監至雲林二監
    時，亦因病急送大林慈濟醫院救治至同年8月9日止始能入監
    服刑，為此，爰依法提起抗告，懇請重新審酌上情後予以撤
    銷原裁定，使抗告人得以返家至相關醫療機構治療身體機會
    等語。
二、按觀察、勒戒後，檢察官或少年法院（地方法院少年法庭）
    依據勒戒處所之陳報，認受觀察、勒戒人無繼續施用毒品傾
    向者，應即釋放，並為不起訴之處分或不付審理之裁定；認
    受觀察、勒戒人有繼續施用毒品傾向者，檢察官應聲請法院
    裁定或由少年法院（地方法院少年法庭）裁定令入戒治處所
    強制戒治，其期間為6個月以上，至無繼續強制戒治之必要
    為止，但最長不得逾1年，毒品危害防制條例第20條第2項定
    有明文。次按勒戒處所應注意觀察受觀察、勒戒人在所情形
    ，經醫師研判其有或無繼續施用毒品傾向後，至遲應於觀察
    、勒戒期滿之15日前，陳報該管檢察官或少年法院（庭），
    觀察勒戒處分執行條例第8條第1項亦定有明文。依據上開規
    定，受觀察、勒戒人有無繼續施用毒品之傾向，係由醫師研
    判。而關於有無繼續施用毒品傾向之評估標準，法務部已於
    110年3月26日以法矯字第11006001760號函修正頒布「有無
    繼續施用毒品傾向評估標準紀錄表」、「有無繼續施用毒品
    傾向評估標準評分說明手冊」。是受觀察、勒戒人有無「繼
    續施用毒品傾向」，係依具體個案之臨床實務及相關事證等
    情綜合判定，有其相當之專業依據及標準，且涉及專門醫學
    ，又衡酌強制戒治之目的，係為協助施用毒品者戒斷毒品之
    心癮及身癮所為之一種保安處分類型，該評估標準係將與判
    斷有無繼續施用傾向之相關因素加以列舉及量化，適用於每
    一位受觀察、勒戒處分之人，具一致性、普遍性、客觀性，
    以利執法者判定受勒戒人有無繼續施用毒品傾向。
三、經查：
  ㈠毒品危害防制條例第20條之規定業經總統以109年1月15日華
    總一義字第10900004091號令修正公布，自同年7月15日起生
    效施行，惟本條第2項未經修正，自無比較新舊法之問題，
    先予說明。
  ㈡至於現行有無繼續施用毒品傾向的評估標準，並非完全以受
    勒戒人勒戒後的結果作為依據，勒戒前及勒戒過程中的各種
    情況，亦屬評估的參考項目。依「有無繼續施用毒品傾向評
    估標準說明手冊」規定，係以前科紀錄與行為表現、臨床評
    估、社會穩定度等3 個項目合併計算分數，每一大項均有靜
    態因子與動態因子，並以各該因子分數相加，用以評估有無
    繼續施用毒品之傾向。因此，受勒戒人有無「繼續施用毒品
    傾向」，乃是依據具體個案綜合評估判定，具有其專業性及
    客觀標準。又考量強制戒治之目的，是為了協助施用毒品者
    戒斷毒品之心癮及身癮所為的保安處分，而該評估標準乃是
    適用於每一位受觀察、勒戒處分之人，具一致性、普遍性、
    客觀性，如果其評估由形式上觀察，並無分數計算顯然錯誤
    、亦無擅斷或濫權等明顯不當之情事，法院自應予以尊重。
     
  ㈢本件抗告人因施用毒品案件，經原審法院以109年度毒聲字第
    163號裁定送觀察、勒戒後，經法務部○○○○○○○○附設勒戒處
    所（下稱雲林勒戒所）於110年7月14日評斷其有無繼續施用
    毒品傾向之結果，認其⒈前科紀錄與行為表現部分合計為37
    分〔靜態因子部分：毒品犯罪相關司法紀錄「有，8筆」，5
    分/筆，上限10分，計10分；首次毒品犯罪年齡為「20-30歲
    」計5分；其他犯罪相關紀錄「有，11筆」，2分/筆，上限1
    0分，計10分；入所時尿液毒品檢驗為「多種毒品反應」計1
    0分，合計為35分；動態因子部分：所內行為表現「持續於
    所內抽煙」計2分，合計為2分〕。⒉臨床評估部分合計為46分
    〔靜態因子部分：物質使用行為/多重毒品濫用為「有，種類
    ：A、H」計10分；合法物質濫用為「有，種類：菸」計2分
    ；使用方式為「有注射使用」計10分；使用年數為「超過1
    年」計10分，合計32分；動態因子部分：精神疾病共病（含
    反社會人格）為「有」計10分；臨床綜合評估（含病識感、
    動機、態度、就醫意願）評定為「中度」計4分，合計14分〕
    。⒊社會穩定度合計為5分〔靜態因子部分：全職工作為「果
    農」計0分；家庭/家人「無」藥物濫用，計0分；動態因子
    部分：家庭/入所後家人「無」訪視，計5分；家庭/出所後
    「是」與家人同住，計0分，合計5分〕。以上評分之總分合
    計為88分（靜態因子共計67分，動態因子共計21分），綜合
    判斷為 「有繼續施用毒品傾向」等情，有原審法院上開裁
    定、雲林看守所110年7月20日雲所衛字第11040000330號函
    檢附之有無繼續施用毒品傾向證明書、有無繼續施用毒品傾
    向評估標準紀錄表附卷（見109毒聲163卷第69至71頁；110
    毒偵緝49卷第54至56頁）可稽。而前述評估結果，係由該所
    具相關專業知識經驗之醫師，依其本職學識，於抗告人觀察
    、勒戒期間，就其過往前科紀錄與行為表現、臨床評估及社
    會穩定度等因素所為之綜合判斷，為具有科學驗證所得之結
    論，且由形式上觀察，並無擅斷或濫權等明顯不當之情事，
    自得資為判斷抗告人有無繼續施用毒品傾向之證明。抗告意
    旨稱原審僅依勒戒處所陳報內容為依據，顯有失偏頗云云，
    尚非可採。
  ㈣綜此，上開卷內記載之結果，既係該所相關專業知識經驗人
    士，在抗告人執行觀察、勒戒期間依本職學識評估之前科紀
    錄與行為表現、臨床評估、社會穩定度等項所為之綜合判斷
    ，具有科學驗證所得之結論，自得憑以判斷有無繼續施用毒
    品傾向之證明，則雲林勒戒所綜合評分者依個案臨床實務及
    具體事證，判定為「有繼續施用毒品傾向」，依諸前揭說明
    ，尚無不合，且由形式上觀察，並無擅斷或濫權等明顯不當
    之情事，法院即宜予尊重其行政職權之行使及專業之判斷。
    是以，原審法院據此裁定抗告人令入戒治處所施以強制強制
    ，其期間為6個月以上，至無繼續強制戒治之必要為止，但
    最長不得逾1年，經本院審閱相關案卷後，核其認事用法並
    無不合，亦無違經驗、論理法則。
  ㈤另抗告人稱其罹患疾病，需至醫療院所治療等情，核與抗告
　  人是否施用毒品成癮而有繼續施用毒品傾向之判斷無涉，尚
　  不足以解免其應受之戒治處分，抗告人抗告意旨此部分所陳
    ，難以採憑，附此敘明。
四、綜上所述，抗告人既經評估認定有繼續施用毒品之傾向，原
    審以110年毒聲字第262號裁定令入戒治處所施以強制戒治，
    其期間為6個月以上，至無繼續戒治之必要為止，但最長不
    得逾1年，於法有據。抗告人以前詞提起抗告，並無理由，
    應予駁回。
據上論斷，應依刑事訴訟法第412條，裁定如主文。　　
中　　華　　民　　國　 110　　年　　 10　月　　 1 　　日
            刑事第九庭  審判長法　官　紀　文  勝
                              法　官　紀  佳  良
                              法　官　賴  妙  雲
以上正本證明與原本無異。
不得再抗告。                      
                              書記官  林  玉  惠 
　　　　　　　　　　　　　　　   　
中　　華　　民　　國　　110 　年　　10　　月　　1 　　日